【裁判字號】    89,小上,103
【裁判日期】    900328
【裁判案由】    給付電話費
【裁判全文】
臺灣板橋地方法院民事判決  八十九年小上字第一○三號
    上  訴  人  中華電信股份有限公司台灣北區電信分公司
    法定代理人  薛紀建
    訴訟代理人  丙○○
    被上訴人    乙○○
右當事人間給付電話費事件，上訴人對於中華民國八十九年六月二十九日本院三重簡
易庭八十九年度重小字第二七三號第一審小額民事判決提起上訴，本院判決如左：
    主    文
原判決廢棄。
被上訴人應給付上訴人新台幣參萬元及自民國八十九年四月十三日起至清償日止按年
息百分之五計算之利息。
第一、二審訴訟費用由被上訴人負擔。
    事    實
甲、上訴人方面：
一、聲明：如主文所示。
二、陳述：
  １上訴人於原審已提出被上訴人之身分證明書，資為證明被上訴人向上訴人申請0
    0000000等二十線電話（以下簡稱系爭電話），該證明書係被上訴人於八
    十二年十二月二十一日向新莊市戶政事務所申請補發國民身分證，新莊市戶政事
    務所在核發正式身分證前所發之臨時證明書，該證明書若非被上訴人於申請電話
    時提出，上訴人無從取得該證明書之影本，被上訴人對該證明書之真正既未否認
    ，即足以證明其申請電話之事實，原審對此有利於上訴人之證據略而不採，亦未
    說明不採之理由，顯有判決不備理由之違法，又證人劉慶義係昶壹電腦企業有限
    公司之系統工程師，承攬被上訴人競選縣議員電話催票作業之軟體設計，對被上
    訴人租用系爭電話之事實知之甚詳，其於原審作證時證稱：裝機申請書上之聯絡
    人「劉慶義」係伊所書寫，系爭電話係被上訴人所使用等語，足以證明被上訴人
    確有使用系爭電話，原審對此有利於上訴人之證據略而不採，僅憑被上訴人否認
    申請書上之印文，即為上訴人不利之判決，有違經驗法則，且屬判決不備理由。
  ２被上訴人為競選八十三年縣議員，需利用電話催票，而有申請裝機之必要，其提
    出身分證明書影本及競選總部成立茶會海報正本，填妥申請書，依照當時之「市
    內電話規則」、「板橋局臨時電話裝機申請所需證件與費用」之裝機要點，向上
    訴人（當時名稱為板橋電信局）申請租用系爭電話，被上訴人否認申請書上之印
    文已無意義。
三、證據：除援用原審立證方法外，另提出「市內電話規則」、「板橋局臨時電話裝
    機申請所需證件與費用」、電話費帳單，並請求向台北縣新莊市戶政事務所調取
    被上訴人申請補發國民身分證之文件。
乙、被上訴人方面：
  一、聲明：駁回上訴。
  二、陳述：除與原判決記載相同者，茲予引用外，補稱：
      伊有申請補發身分證，但不清楚劉慶義為何有伊之補發身分證證明書，伊本人
      未申請系爭電話，亦未委託任何人辦理，在伊競選期間催票電話之申請與設計
      ，係由劉慶義所承包，本人已付款二十萬元結清，有關劉慶義他們公司與電信
      局之申請作業，與伊無關，拒絕給付電話費。
    理    由
一、上訴人之法定代理人甲○○於本院審理時死亡，由林典瑩於八十九年八月二十八
    日具狀聲明承受訴訟，復於八十九年十月二十日由薛紀建接任法定代理人職務，
    具狀聲明承受本件訴訟，先予說明。
二、按對於小額程序之第一審裁判之上訴，非以其違背法令為理由，不得為之，民事
    訴訟法第四百三十六條之二十四第二項規定甚明。本件上訴人指摘原審判決對於
    上訴人提出被上訴人之身分證明書，略而不採，亦未說明不採之理由，又證人劉
    慶義已證稱：裝機申請書上之聯絡人「劉慶義」係伊所書寫，系爭電話係被上訴
    人所使用等語，足以證明被上訴人確有使用系爭電話，原審僅憑被上訴人否認申
    請書上之印文，即為上訴人不利之判決，有違經驗法則，且其判決不備理由等語
    。按當事人提出之證據是否可採，法院依自由心證判斷事實之真偽時，所斟酌之
    全辯論之意旨及調查證據之結果，與應證事實之關聯如何，有如何之原因不予斟
    酌，又係以如何之經驗定則為判斷，均應具體記明於判決，其有欠缺者，皆屬理
    由不備。經查：上訴人於原審已提出被上訴人之身分證明書影本，此影本係與系
    爭電話申請書一併提出，對於系爭電話是否為被上訴人所申請之待證事實，有重
    大之關聯，惟原審並未對此證據予以斟酌，自屬理由不備，又查證人劉慶義已於
    原審證稱：裝機申請書上之聯絡人「劉慶義」係伊所書寫，系爭電話係被上訴人
    使用等語，原審對此有利於上訴人之證據，並未說明其不予採用之理由，是上訴
    人指摘原判決違背法令，而提起上訴，已合於民事訴訟法第四百三十六條之二十
    四第二項之規定，先予說明。
三、本件上訴人主張：被上訴人於八十二年十二月二十四日向上訴人申請系爭電話，
    嗣積欠八十三年二月分之電話費新台幣（下同）八八九七二元，迭經催繳，均置
    之不理，上訴人於八十七年六月間曾聲請核發支付命令，當時誤將金額八八九七
    二元寫為五八九七二元，就該五八九七二元已獲本院核發八十七年度促字第一八
    三四一號支付命令及確定證明，上訴人持向本院民事執行處聲請強制執行，因執
    行無結果，發債權憑證結案，其後發現尚有三萬元未請求，上訴人再就遺漏之部
    分，訴請被上訴人給付三萬元及自起訴狀繕本送達翌日起至清償日止按年息百分
    之五計算之利息等情；被上訴人則以：伊本人未申請系爭電話，亦未委託任何人
    辦理，在伊競選期間之催票電話之申請與設計，係由劉慶義所承包，本人已付款
    二十萬元結清，有關劉慶義他們公司與電信局之申請作業，與伊無關，拒絕給付
    電話費等語置辯。
四、上訴人主張被上訴人積欠系爭電話費八八九七二元，上訴人於八十七年六月間曾
    聲請核發支付命令，當時誤將金額八八九七二元寫為五八九七二元，就該五八九
    七二元已獲本院核發八十七年度促字第一八三四一號支付命令及確定證明，上訴
    人持向民事執行處聲請強制執行，因執行無結果，發債權憑證結案，就遺漏之三
    萬元部分提起本件訴訟等情，業據上訴人提出電話費帳單、本院債權憑證為憑，
    堪信為真實。被上訴人則辯稱：伊本人未申請系爭電話，亦未委託任何人辦理，
    競選期間之催票電話之申請與設計，係由劉慶義所承包，本人已付款二十萬元結
    清，有關劉慶義他們公司與電信局之申請作業，與伊無關，拒絕給付電話費等語
    。茲應審究系爭電話是否由被上訴人本人所申請？若非由被上訴人本人所申請，
    是否由被上訴人授權第三人代為申請？經查：
  １系爭電話係於八十二年十二月二十四日申請裝機，申請書上載有被上訴人之姓名
    、戶籍地址及身分證字號，並蓋有與被上訴人姓名相符之印章，申請書第一行並
    載有聯絡人劉慶義之姓名及聯絡電話，除申請書外，申請者並提出被上訴人補發
    身分證證明、被上訴人競選總部成立茶會海報，業據上訴人提出申請書、被上訴
    人補發身分證證明書、被上訴人競選總部成立茶會海報為證。原審依上訴人之聲
    請，傳訊系爭電話申請書上所載聯絡人劉慶義查明申請系爭電話之經過，據劉慶
    義證稱：競選縣議員、鄉鎮市長委託我們做電腦語音，我們只要電話下來，我們
    就做，我們是不提供申請電話，若是有人要求幫忙辦理，費用也是由委託人自付
    ，時間太久，我不記得是誰辦理，但我本身沒有辦理系爭電話，競選用之電話申
    請單上聯絡人都是寫我名字，至於是誰申請，我不清楚，聯絡人之姓名確實係我
    寫的，下面資料我沒有印象，也有可能是員工寫的，我確實有接這個案子，但幾
    線我不記得，這幾支是給乙○○競選用的等語（見原審八十九年六月十五日言詞
    辯論筆錄），據證人上開所述「申請書上之聯絡人姓名係其所寫，其餘有關被上
    訴人之資料可能係由其員工所填寫」，而上訴人亦未舉證證明係被上訴人本人親
    自申請，則被上訴人辯稱：系爭電話非其本人所申請等語，尚可採信。
  ２次予審究系爭電話是否由被上訴人授權第三人代為申請？經查：申請系爭電話所
    附之被上訴人補發身分證證明書，係由台北縣新莊市戶政事務所發給，因被上訴
    人本人於八十二年十二月二十一日向台北縣新莊市戶政事務所申請補發身分證，
    在送請縣警察局審核驗印程序中，由該事務所先發給證明書，此有該事務所八十
    九年十月十六日函附卷可參。觀諸此證明書貼有被上訴人之照片、載明被上訴人
    之出生年月日及身分證統一編號，在身分證未補發下來之前，可資為辨明身分之
    用，將來亦係憑此證明書請領身分證，是此證明書係屬個人之重要文件，被上訴
    人應妥善保管，若非由被上訴人交予他人使用，他人豈能輕易取得該證明書，又
    據證人劉慶義稱「若是委託者要求辦理，可代為申請電話，費用由委託人自付，
    時間太久，我不記得是誰辦理，但我本身沒有辦理系爭電話，競選用之電話申請
    單上聯絡人都是寫我名字，至於是誰申請，我不清楚，聯絡人之姓名確實係我寫
    的，下面資料我沒有印象，也有可能是員工寫的，我確實有接這個案子，但幾線
    我不記得，這幾支是給乙○○競選用的」等語，綜合以觀，被上訴人為競選縣議
    員，需要電話進行催票，而由證人劉慶義設計電腦語音工程，又因被上訴人未申
    請電話，故委由劉慶義代為申請，被上訴人交付其補發身分證證明書及競選海報
    ，授權劉慶義代為申請，劉慶義再指示其員工代刻被上訴人之印章，填寫申請書
    資料並蓋印，向上訴人申請系爭電話。被上訴人雖辯稱：在伊競選期間之催票電
    話之申請與設計，係由劉慶義所承包，本人已付款二十萬元結清，有關劉慶義他
    們公司與電信局之申請作業，與伊無關，拒絕給付電話費等語，惟證人劉慶義已
    證述：若要求幫忙申請電話，費用由委託人自付等語，意即承攬電話電腦語音工
    程費用不包含電話費在內，電話費由委託人自行負擔，且衡諸常情，電話費係按
    月結算一次，並依用戶使用累計之秒數計算，由用戶負擔，在未終止租用之前，
    仍須繼續計算租金，而劉慶義僅係承作電話電腦語音工程，並不能支配電話之使
    用，卻需負擔被上訴人往後每月使用之電話費，顯然異於常情，是被上訴人所稱
    「已付款二十萬元結清」，應係清償劉慶義之承攬報酬，與系爭電話費用無關。
五、按「代理人於代理權限內，以本人名義所為之意思表示，直接對本人發生效力」
    ，民法第一百零三條第一項定有明文。次按「代理人為本人發行票據，未載明為
    本人代理之旨而簽名於票據者，應自負票據上之責任，固為票據法第六條（舊）
    所明定，惟代理人亦有不表明自己之名，僅表明本人之名而為行為，即代理人任
    意記明本人之姓名蓋其印章，而成為本人名義之票據行為者，所在多有，此種行
    為只須有代理權即不能不認為代理之有效形式」（見最高法院五十三年台上字第
    二七一六號判例意旨），此於一般之法律行為亦然，即代理人為本人為法律行為
    ，不表明自己之名，僅表明本人之名而為行為，僅須其確實具有代理權，仍可認
    為代理之有效形式。本件由被上訴人授權劉慶義代為申請系爭電話，劉慶義再指
    示其員工代刻被上訴人之印章，填寫申請書資料並蓋印，向上訴人申請系爭電話
    ，雖未表明代理人身分，而僅寫本人之名，惟被上訴人既已授權劉慶義辦理，則
    劉慶義與上訴人間之租用系爭電話契約，仍直接對被上訴人發生效力。從而上訴
    人依照契約關係，請求被上訴人給付積欠之電話費三萬元及自起訴狀繕本送達翌
    日即八十九年四月十三日起至清償日止按年息百分之五計算利息為有理由，應予
    准許。原審判決以上訴人無法證明被上訴人向其租用系爭電話，而駁回上訴人之
    請求，自有未洽，上訴意旨指摘原判決不當，求予廢棄改判，為有理由，爰由本
    院廢棄改判如主文第二、三項所示。
據上論結：本件上訴為有理由，依民事訴訟法第四百三十六條之三二、第四百五十條
、第七十八條，判決如主文。
中      華      民      國    九十      年      三      月    二十八   日
~B臺灣板橋地方法院民事第三庭
~B審判長法  官  游婷麟
~B      法  官  徐福晉
~B      法  官  陳映如
右為正本係照原本作成。
本判決不得上訴。
中      華      民      國    九十      年      三      月    二十八   日
~B法院書記官    李淑貞


司法院資訊處製作；財團法人民間司法改革基金會備份。
